臺灣花蓮地方法院刑事判決　　　　　　　 99年度訴字第403號
公　訴　人　臺灣花蓮地方法院檢察署檢察官
被　　　告　王文雄
　　　　　　張柏琳
上列被告等因違反臺灣地區與大陸地區人民關係條例等案件，經
檢察官提起公訴（99年度偵字第2337號），被告於準備程序中就
被訴事實為有罪之陳述，經本院合議庭裁定由受命法官獨任進行
簡式審判程序，判決如下：
    主  文
王文雄共同違反不得使大陸地區人民非法進入臺灣地區之規定，
處有期徒刑肆月，如易科罰金以銀元參佰元即新臺幣玖佰元折算
壹日，減為有期徒刑貳月，如易科罰金，以銀元參佰元即新臺幣
玖佰元折算壹日。
張柏琳共同違反不得使大陸地區人民非法進入臺灣地區之規定，
處有期徒刑肆月，如易科罰金以銀元參佰元即新臺幣玖佰元折算
壹日，減為有期徒刑貳月，如易科罰金，以銀元參佰元即新臺幣
玖佰元折算壹日。緩刑貳年，並應依執行檢察官之命令，向指定
之政府機關、政府機構、行政法人、社區或其他符合公益目的之
機構或團體提供肆拾小時之義務勞務。緩刑期間付保護管束。
    事實及理由
一、犯罪事實：王文雄、張柏琳均明知大陸地區人民非經主管機
    關許可不得進入臺灣地區，並明知大陸地區人民王賢財擬自
    大陸地區以假結婚之方式來臺工作生活，實際並無結婚之真
    意，張柏琳竟在成年男子程保欽之仲介安排，同意以新台幣
    （下同） 6萬元之代價充當假結婚之人頭，王文雄則受程保
    欽之託帶領張柏琳前往大陸地區假結婚，均與程保欽共同基
    於使大陸地區男子王賢財非法進入臺灣地區之犯意聯絡；及
    與程保欽、王賢財共同基於使公務員登載不實文書後持以行
    使之犯意聯絡；由王文雄帶領張柏琳前往中國大陸福建省福
    州市與王賢財於91年10月25日在中國大陸福建省福州市完成
    公證結婚並虛偽辦理公證結婚登記手續，取得結婚公證書與
    結婚證明書，王文雄及張柏琳返臺後，由程保欽持該結婚公
    證書及結婚證明書向財團法人海峽交流基金會（下簡稱海基
    會）辦理認證證明後，再由張柏琳於91年11月29日持上開結
    婚證明書及認證文件，在花蓮縣玉里鎮戶政事務所填具「結
    婚登記申請書」辦理結婚登記，使不知情之戶政事務所承辦
    公務員將張柏琳與王賢財結婚之不實事項，登載於職務上所
    掌之戶籍登記簿等公文書，並核發登載不實結婚事項之戶籍
    謄本予張柏琳，足以生損害於戶政機關對戶籍資料管理之正
    確性。嗣張柏琳於91年12月 1日前往花蓮縣警察局玉里分局
    轄區派出所，由承辦警員實質審核完成對保取得大陸地區人
    民進入台灣地區保證書後，由程保欽於91年12月 2日持向內
    政部警政署入出境管理局（現已改制為入出國及移民署，下
    稱移民署），以「探親」之名義，填載大陸地區人民進入臺
    灣地區旅行證申請書並檢附結婚證明書、保證書及上開登載
    不實結婚事項之戶籍謄本等文件，據以向移民署申請大陸地
    區男子王賢財以配偶身分來臺探親而行使之，經移民署承辦
    業務之該管公務員實質審核結果，因未發覺渠等假結婚之事
    實，據以核發入出境許可及中華民國臺灣地區旅行證予大陸
    地區男子王賢財，嗣王賢財於91年12月30日持前開旅行證、
    入境許可等資料，以此非法之方式入境臺灣地區，足以生損
    害於入出境管理機關對大陸地區人民入境管理之正確性。張
    柏琳行為後，於其犯罪為有偵查犯罪職權之公務員發覺前，
    主動向入出國及移民署專勤事務第一大隊花蓮縣專勤隊自首
    與王賢財假結婚之犯行，且接受裁判。
二、認定犯罪事實之證據：
  (一)被告王文雄、張柏琳分別於警詢、偵查中及本院審理時之陳
    述及自白。
  (二)共同被告程保欽於警詢、偵查中及本院準備程序之陳述。
  (三)大陸地區福建省福州市公證處結婚公證書、海基會證明書、
    結婚登記申請書、戶籍謄本、大陸地區人民進入臺灣地區保
    證書影本、大陸地區人民進入臺灣地區旅行證申請書影本、
    王文雄、張柏琳及大陸地區男子王賢財入出境資訊查詢表等
    為佐證。
三、論罪科刑：
  (一)按行為後法律有變更者，適用行為時之法律。但行為後之法
    律有利於行為人者，適用最有利於行為人之法律，刑法第 2
    條第 1項定有明文。查被告王文雄、張柏琳行為後，台灣地
    區與大陸地區人民關係條例業於92年10月29日修正公布，並
    自92年12月31日施行，修正後該條例第79條第 1項規定「違
    反第15條第 1款規定者，處一年以上七年以下有期徒刑，得
    併科新台幣一百萬元以下罰金。」，與修正前同條第 1項規
    定「違反第15條第 1款之規定者，處五年以下有期徒刑，拘
    役或科或併科新台幣五十萬元以下罰金。」比較結果，以修
    正前之舊法較有利於被告，依刑法第2條第1項但書之規定，
    應適用修正前之該條例第79條第1項規定，合先說明。
  (二)又被告王文雄、張柏琳行為後，刑法業已於94年2月2日修正
    公布，並自95年7月1日施行，比較修正前後新舊法適用之結
    果，新修正刑法均未較有利於被告，本案應一體適用行為時
    即修正前舊刑法（如附表所示）。再被告行為時，刑法第21
    6條、第214條之行使使公務員為登載不實之公文書罪，其法
    定刑罰金刑部分之貨幣單位原係銀元，且應適用罰金罰鍰提
    高標準條例第 1條前段規定提高10倍數。而被告行為後，刑
    法施行法增訂第 1條之1，於95年6月14日經總統公布，並自
    同年7月1日起施行，該條規定：「中華民國94年1月7日刑法
    修正施行後，刑法分則編所定罰金之貨幣單位為新臺幣。94
    年1月7日刑法修正時，刑法分則編未修正之條文定有罰金者
    ，自94年1月7日刑法修正施行後，就其所定數額提高為30倍
    。但72年 6月26日至94年1月7日新增或修正之條文，就其所
    定數額提高為 3倍。」，本件被告所犯刑法第216條、第214
    條行使使公務員為登載不實之文書罪，自24年7月1日公布施
    行後，即未再修正，其法定刑中之罰金刑，依增訂刑法施行
    法第1條之1第1項、第2項前段規定，貨幣單位為新臺幣，數
    額應提高30倍。此與修正前之罰金以銀元為單位，適用罰金
    罰鍰提高標準條例之結果應提高10倍者相較（新臺幣與銀元
    之比例為1：3，換算結果，亦為30倍），並無較不利之情形
    ，本無新舊法比較適用之問題，應逕適用刑法施行法第 1條
    之 1準據法之特別規定，調整其法定刑之罰金部分以新台幣
    為貨幣單位，亦附此敘明。
  (三)核被告王文雄、張柏琳之所為，均係犯刑法第216條、第214
    條之行使使公務員登載不實文書罪及違反修正前台灣地區與
    大陸地區人民關係條例第15條第 1款之規定，應依修正前同
    條例第79條第 1項之規定論處。被告王文雄、張柏琳所犯使
    公務員登載不實公文書之行為，為行使之高度行為所吸收，
    不另論罪。被告王文雄、張柏琳與程保欽、王賢財間就行使
    使公務員登載不實公文書罪部分及被告王文雄、張柏琳與程
    保欽間就使大陸地區人民非法進入臺灣地區罪部分，均有犯
    意聯絡及行為分擔，均為共同正犯。被告 2人行使使公務員
    登載不實公文書罪，與92年12月31日修正施行前臺灣地區與
    大陸地區人民關係條例第79條第 1項之罪，有方法結果之牽
    連犯關係，應從一重依修正前台灣地區與大陸地區人民關係
    條例第79條第1項規定處斷。
  (四)被告張柏琳於行為後，於其犯罪經有偵查犯罪職權之公務員
    發覺前，主動向入出國及移民署專勤事務第一大隊花蓮縣專
    勤隊自首犯行，且接受裁判，有警詢筆錄可稽，被告張柏琳
    係對於未發覺之犯罪自首而接受裁判，應依修正前刑法第62
    條前段規定，減輕其刑。
  (五)爰審酌被告王文雄、張柏琳使大陸地區人民可取得假身分非
    法方式入境，嚴重影響社會秩序，其犯罪之手段、所生危害
    、動機、目的、智識程度、生活狀況及被告 2人犯後均坦承
    犯行，態度良好等一切情狀，各量處如主文所示之刑，並依
    修正前刑法第41條第 1項前段規定，諭知易科罰金之折算標
    準。
  (六)又被告王文雄、張柏琳犯罪時間在96年 4月24日之前，均無
    中華民國九十六年罪犯減刑條例第 3條規定不予減刑之情形
    ，應依中華民國96年罪犯減刑條例第2第1項第3款，第7條規
    定，減其宣告刑 2分之1，並依修正前刑法第41條第1項前段
    規定，諭知易科罰金之折算標準。
  (七)再被告張柏琳前未曾因故意犯罪受有期徒刑以上刑之宣告，
    有臺灣高等法院被告前案紀錄表 1份附卷可考，因認被告經
    此偵審程序及刑之宣告後，當知所警惕而無再犯之虞，所宣
    告之刑以暫不執行為適當，併依修正後刑法第74條第1項第1
    款之規定（被告行為後刑法第74條亦有變更，然該條係屬執
    行之規定，基於執行事項從新原則，應適用新法，並無新舊
    法比較之問題，依最高法院29年上字第 525號判例及最高法
    院95年第 8次刑事庭會議決議要旨，犯罪在新法施行前，新
    法施行後，緩刑之宣告，應適用新法第74條之規定），宣告
    緩刑 2年，並命其應依執行檢察官之命令，向指定之政府機
    關、政府機構、行政法人、社區或其他符合公益目的之機構
    或團體提供肆拾小時之義務勞務。另併宣告在緩刑期內付保
    護管束，俾能由觀護人予以適當督促，並發揮附條件緩刑制
    度之立意及避免短期自由刑執行所肇致之弊端，以期符合本
    件緩刑目的。
四、據上論斷，應依刑事訴訟法第299條第 1項前段、第273條之
    1第1項、第310條之2、第454條第1項，92年12月31日修正施
    行前臺灣地區與大陸地區人民關係條例第15條第 1款、第79
    條第 1項，刑法第2條第1項前段、第11條前段、第28條、第
    216條、第214條，修正前刑法第55條、第41條第 1項前段、
    第62條前段，刑法第74條第1項第1款、第2項第5款、第93條
    第1項第2款，刑法施行法第1條之1，中華民國96年罪犯減刑
    條例第2條第1項第3款、第7條、第9條，判決如主文。
本案經檢察官簡淑如到庭執行職務。
中    華    民    國   100    年    6     月    10    日
                  刑事第二庭    法  官  蔡寶樺
以上正本證明與原本無異。
如不服本判決應於收受送達後10日內向本院提出上訴書狀，並應
敘述具體理由。其未敘述上訴理由者，應於上訴期間屆滿後20日
內向本院補提理由書(均須按他造當事人之人數附繕本)「切勿逕
送上級法院」。
中    華    民    國   100    年    6     月    13    日
                                書記官
附錄本判決論罪之法律條文：
92年修正前臺灣地區與大陸地區人民關係條例第79條第1項：
違反第15條第1 款規定者，處5 年以下有期徒刑，得併科新臺幣
一百萬元以下罰金。
附表：
┌───┬───────┬────────┬──────┐
│比較  │舊刑法於本案適│新刑法於本案適用│依從舊從輕原│
│法條  │用之法律效果  │之法律效果      │則比較結果  │
├───┼───────┼────────┼──────┤
│刑法第│二人以上共同「│二人以上共同「實│本條依新、舊│
│28條  │實施」犯罪之行│行」犯罪之行為者│法比較均構成│
│      │為者。        │。              │共同正犯，新│
│      │              │                │法並未較有利│
│      │              │                │被告。      │
├───┼───────┼────────┼──────┤
│刑法第│罰金1 元（銀元│新台幣一千元以上│本條從舊刑法│
│33條第│）以上。      │，以百元計算之。│較有利於被告│
│5 款（│（折合新台幣3 │                │            │
│罰金刑│元以上）      │                │            │
│部分）│              │                │            │
├───┼───────┼────────┼──────┤
│刑法第│犯一罪而其方法│刪除（原則上數犯│本條從舊刑法│
│55條牽│或結果之行為犯│罪行為依數罪併罰│較有利於被告│
│連犯之│他罪者，從一重│處斷）          │            │
│規定  │處斷。        │                │            │
├───┼───────┼────────┼──────┤
│刑法第│依修正前罰金罰│如易科罰金，以新│本條從舊刑法│
│41條第│鍰提高標準條例│臺幣1,000元、   │較有利於被告│
│1項前 │第2條規定，易 │2,000元或3,000元│。          │
│段    │科罰金數額提高│折算1日         │            │
│      │為100倍，如易 │                │            │
│      │科罰金，以銀元│                │            │
│      │300元即新臺幣 │                │            │
│      │900元折算1日  │                │            │
├───┼───────┼────────┼──────┤
│刑法第│對於未發覺之罪│對於未發覺之罪  │本條從舊刑法│
│62條  │自首而受裁判者│自首而受裁判者  │較有利於被告│
│      │，減輕其刑。  │，得減輕其刑。  │。          │
├───┴───────┴────────┴──────┤
│綜合比較結果：                                        │
│本案綜其全部罪刑之比較，無論共犯、牽連犯、自首之規定，│
│修正後刑法均未較有利於被告，故本案應一體適用行為時即修│
│正前刑法。                                            │
└───────────────────────────┘